臺灣高等法院刑事裁定
110年度抗字第1702號
抗  告  人  
即 受 刑人  謝宏源



上列抗告人因聲請定其應執行刑案件，不服臺灣新北地方法院中
華民國110年9月11日所為之裁定（110年度聲字第2880號），提
起抗告，本院裁定如下：
    主  文
原裁定撤銷。
謝宏源犯如附表所示各罪所處之刑，應執行有期徒刑陸年捌月。
    理  由
一、原裁定意旨略以：抗告人即受刑人謝宏源因犯詐欺等案件，
    先後經法院判處如附表所示之刑，分別確定在案。檢察官聲
    請定其應執行之刑，審核認聲請為正當，並審酌受刑人之素
    行、犯附表所示各罪之責任、犯罪手段雷同、侵害不同被害
    人之財產法益、各次犯罪行為之時間及空間密集情形、刑罰
    經濟及恤刑之目的等總體情狀綜合判斷，依刑事訴訟法第47
    7條第1項，刑法第53條、第51條第5 款規定，定其應執行有
    期徒刑十年三月等語。
二、抗告意旨略以：
(一)受刑人所犯附表所示各罪刑度為有期徒刑十年七月，而合併
    為有期徒刑十年三月，原審裁定就附表所示各罪，固已有所
    減輕，且未逾越刑法第51條第5款所定法律之外部界限及內
    部界限，然受刑人所犯附表均係詐欺案件，且各罪之犯罪類
    型、行為態樣、手段相同，且以犯罪時間觀之，係在106年7
    月至107年5月，時間極為密集，上開各罪整體評價觀之，責
    任非難重複程度甚高。
(二)受刑人因連續犯下多起詐欺等罪，固屬咎由自取，無可怨天
    尤人，但原審裁定之執行刑，就受刑人所犯各罪情狀，尚嫌
    過苛，祈請法院參照受刑人所舉公允性裁定之案例（如原審
    106年度訴字第351號裁定、本院107年度聲字第2764號裁定
    、98年度上訴字第5195號判決、最高法院98年度台上字第61
    92號判決等），重新裁定寬減刑期，俾利受刑人早日啟自新
    之機，重新做人等語。
三、按法律上屬於自由裁量之事項，並非概無法律性之拘束。法
    院就自由裁量權之行使，除不得逾越法律所規定範圍之外部
    性界限外，尚應受比例原則、公平正義原則之規範，謹守法
    律秩序之理念，體察法律之規範目的，使其結果實質正當，
    合於裁量之內部性界限，俾與立法本旨相契合。刑法第51條
    第5款規定數罪併罰，宣告多數有期徒刑者，應於各刑中之
    最長期以上，各刑合併之刑期以下，定其應執行之刑期，但
    不得逾30年。其就數罪併罰，固非採併科主義，而係採限制
    加重主義，就俱發各罪中，以最重之宣告刑為基礎，由法院
    參酌他罪之宣告刑，裁量加重定之，且不得逾法定之30年最
    高限制，此即外部性界限。然上揭定其應執行刑，既屬刑法
    賦予法院自由裁量之事項，其應受內部性界限之拘束，要屬
    當然。而刑法修正將連續犯、常業犯規定悉予刪除，考其立
    法目的，係基於刑罰公平原則考量，杜絕僥倖犯罪心理，並
    避免鼓勵犯罪之誤解，乃改採一行為一罪一罰。是定其刑期
    時，除仍應就各別刑罰規範之目的、輕重罪間體系之平衡、
    整體犯罪非難評價、各行為彼此間之偶發性、與被告前科之
    關聯性、各行為所侵害法益之專屬性或同一性、數罪對法益
    侵害之加重效應、罪數所反映之被告人格特性與犯罪傾向等
    ，為綜合判斷外，尤須參酌上開實現刑罰公平性，以杜絕僥
    倖、減少犯罪之立法意旨，為妥適之裁量（最高法院100年
    度台上字第5342號判決意旨參照）。
四、經查：
(一)受刑人所犯如附表所示各罪，先後經臺灣臺中地方法院、臺
    灣臺南地方法院、臺灣新竹地方法院、臺灣嘉義地方法院、
    臺灣桃園地方法院及原審法院判處如附表所示之刑，均經分
    別確定，有各該判決書及本院被告前案紀錄表等件在卷可憑
    。又受刑人所犯如附表所示各罪，其中有得易服社會勞動之
    罪（附表編號3）與不得易服社會勞動之罪（附表編號1至2
    、4至8），固合於刑法第50條第1項但書之規定，惟受刑人
    已聲請定其應執行刑，此有定刑聲請切結書在卷足佐（附於
    執行卷），得依刑法第50條第2項規定定其應執行刑，檢察
    官聲請定其應執行刑，於法相符，從而原審認本件聲請為正
    當，於各該刑期總和之限制下，定其應執行之刑為有期徒刑
    十年三月，並未逾越刑法第51條第5項所定之外部界限，固
    非無見。
(二)惟查受刑人所犯如附表所示各罪，均係參加詐欺集團而於10
    6年7月間至107年5月間密集所犯，犯罪類型、動機、手段及
    目的均相同，此部分犯行所彰顯之人格面並無不同，責任非
    難重複性較高；又雖詐欺取財罪係為保護個人之財產法益而
    設，而本案之被害人數雖多，但財產法益究非具有不可替代
    性或不可回復性之法益，於綜合評價時，行為人所造成之財
    產損害程度，仍可為重要之評價標準。另本案受刑人所為如
    附表編號1至8犯行，所經手處理之款項，或所收取之人頭帳
    戶因此造成之被害人損失，總計約新臺幣三百多萬元，金額
    固然不少，但受刑人擔任車手或連繫車手取款之工作，非詐
    欺集團策畫者或實際實施詐術者，參以前述責任非難重複程
    度較高之情，刑罰效果自應予遞減，俾較符合比例原則、責
    罰相當原則、重複評價禁止原則等內部性界限。準此，受刑
    人犯如附表編號1至8所示之罪，總計為有期徒刑十年七月，
    原審未衡酌上情，定應執行刑為有期徒刑十年三月，使受刑
    人因此獲有之恤刑利益偏低，難認與受刑人所犯各罪所侵害
    法益之總價值相當，其裁量權之行使，使責罰未能相當，未
    能與裁量權應遵守之內部界限相契合，有違定應執行刑之恤
    刑本旨，尚非妥適。　　
五、綜上所述，原裁定既有上開不當，受刑人提起本件抗告指摘
    原裁定不當，為有理由，即應由本院予以撤銷。又本件定應
    執行刑所憑之基礎事實已明，縱令發回原審法院，原審法院
    亦應以前揭原則妥為考量而定應執行之刑，為免徒增司法資
    源之浪費，即有由本院自為裁定之必要。本院審酌前述受刑
    人所犯各罪之犯罪類型、動機、情節及行為次數等情狀後整
    體評價其應受矯治之程度，並兼衡責罰相當與刑罰經濟之原
    則，暨受刑人陳稱其在監執行期間已有悔悟，希望從輕量刑
    ，早日返家照顧家人等語（見本院卷第45頁之陳述意見狀）
    ，定其應執行之刑如主文第2項所示。
　據上論斷，依刑事訴訟法第413條、第477條第1項，刑法第53
  條、第51條第5款，裁定如主文。
中　　華　　民　　國　　110 　年　　11　　月　　15　　日
                  刑事第二庭    審判長法　官  遲中慧
                                      法　官  李世華
                                      法　官  楊志雄
以上正本證明與原本無異。
如不服本裁定，應於收受送達後五日內向本院提出再抗告狀。
                                      書記官  林昱廷
中　　華　　民　　國　　110 　年　　11　　月　　15　　日